臺灣高等法院刑事裁定　　　　　　　　 94年度聲再字第150號
　　再審聲請人
　　即受判決人　甲○○
上列聲請人因偽造文書案件，對於本院92年度上訴字第4585號，
中華民國94年3月15日第二審判決（臺灣臺北地方法院90年度訴
字第1024號，起訴案號：臺灣臺北地方法院檢察署89年度偵字第
23705號、90年度偵字第3230號），聲請再審，本院裁定如下：
    主  文
再審之聲請駁回。
    理  由
一、按聲請再審以確定判決為其對象，此觀刑事訴訟法再審編之
    規定甚明。
二、本件原判決以甲○○自民國85年7月16日起，擔任台灣銀行
    （以下簡稱台銀）總經理迄90年9月止，阮斐琪自88年3月起
    至90年7月止，擔任甲○○之祕書。甲○○於任職台銀總經
    理期間，每年可報銷新台幣（下同）360萬元之公共關係費
    。89年4月12日，甲○○之女何依倫，於豐隆大飯店股份有
    限公司台北凱悅大飯店（以下稱凱悅大飯店）舉辦婚宴，消
    費金額共1,59萬7千2百零9元，因之前應允甲○○之妻彭慧
    芬之朋友林樹里請求給予婚宴發票，擔任婚宴總招待之甲○
    ○前秘書林少斌，乃依其與林樹里之弟林志中聯繫結果，將
    婚宴發票開立成23張，除將其中18張婚宴發票寄予林志中外
    ，其餘之票號ZY00 000000金額60,000元、ZY00000000金額
    60,000元、ZY0 00000 00金額60,000元、ZY0000000金額80,
    000元、ZY00000 000金額80,000元及婚宴招待人員消費之ZY
    00000000金額24,0 68元及當日消費之ZY00000000金額968元
    等統一發票，林少斌則於婚宴後2或3日交付予甲○○。甲○
    ○因認其女兒婚宴中有銀行同業、業界、員工同仁參與，與
    其業務之公共關係有關，雖依行政院主計處於80年11月所編
    「國營事業機構會計科目及其編號參考表」，婚宴發票不得
    作為報銷公共關係費用，仍將上開票號ZY00000008金額60,0
    00元、ZY0000 0000金額60,000元、ZY00000000金額24,068
    元及ZY00000000金額968元等4筆之統一發票，於89 年4月16
    日出國開會前連同待辦文件交予不知情之秘書阮斐琪處理。
    阮斐琪於整理甲○○交辦文件過程陸續於89年4月27日、同
    年5月2日及同年5月11日，將上開4張統一發票蓋其印章後，
    轉交不知情之台銀庶務科經辦人員邱翠芬報銷，使邱翠芬以
    「總經理招待客戶便餐」之不實事項制作傳票，並據以登載
    於公共關係費業務費用明細帳之公文書上，足以生損害於台
    銀對於公共關係費審核之正確性，認被告甲○○係犯犯刑法
    第214條使公務員登載不實罪；被告甲○○一次交付予被告
    阮斐琪婚宴發票，並不知阮斐琪分開陸續申報公共關係費，
    尚難就其犯行部分論以連續犯。被告甲○○利用不知情之阮
    斐琪犯罪，係間接正犯。第一審判決認被告甲○○此部分所
    為與刑法第214條之構成要件不符，尚難以該條之罪名相繩
    ，其法律見解難謂允洽，檢察官上訴意旨指摘及此，非無理
    由，而將原判決關於甲○○使公務員登載不實文書部分撤銷
    ，酌情諭知甲○○明知為不實之事項，而使公務員登載於職
    務上所掌之公文書，足以生損害於他人，處有期徒刑陸月，
    如易科罰金以參佰元折算壹日，並以公訴意旨略以：被告甲
    ○○自85年7月16日起，擔任台台銀總經理迄90年9月止，阮
    斐琪自88年3月起至90年7月止，擔任甲○○之祕書。2人均
    為依據法令從事公務之人員。被告甲○○利用任職台銀總經
    理每月可報銷30萬元公共關係費之職務上機會，明知票號ZY
    00000008金額60,000元、ZY000000 00金額60,000元、ZY000
    00000金額24,068元及ZY00000000金額968元等4筆之統一發
    票，係其女何依倫於89年4月12日婚宴時，宴請參加婚宴之
    親友所消費而開立之統一發票，不得作為報銷公共關係費之
    用，竟基於詐取公共關係費款項之概括犯意，先後將上開統
    一發票分2次交由其祕書即當時參與婚宴並擔任招待之被告
    阮斐琪，在業務費用項下總經理之公共關係費報銷，被告阮
    斐琪明知被告甲○○所交付之上開4紙統一發票，係被告甲
    ○○之女婚宴之凱悅大飯店統一發票，猶基於與被告甲○○
    共同詐取公共關係費款項之概括犯意，連續於同年4月27日
    、5月2日及同月11日，向台銀總務室庶務科經辦人員邱翠芬
    報銷，使經辦人員陷於錯誤，以為係「總經理招待客戶便餐
    」，而據以登載於公共關係費明細帳目之公文書上，因而詐
    得現款14萬5千零36元，並由被告阮斐琪將上揭詐得之現款
    交付被告甲○○得逞。因認被告兩人另牽連犯貪污治罪條例
    第5條第1項第2款詐取財物罪嫌云云部分，認第一審判決就
    上開被告甲○○被訴涉犯貪污治罪條例第5條第1項第2款之
    犯行部分、被告阮斐琪被訴涉犯貪污治罪條例第5條第1項第
    2 款、使公務員登載不實之犯行部分，均認為無罪，核無不
    合，檢察官上訴，指被告兩人有犯罪之明知，並無理由，惟
    被告甲○○上開涉犯貪污治罪條例第5條第1項第2款之犯行
    部分，與前開論罪之使公務員登載不實有罪之部分，依檢察
    官起訴書意旨有方法結果之牽連關係，就被告甲○○此部分
    敘明不另為無罪之諭知。又以公訴意旨略以：被告甲○○利
    用其任職台銀總經理每月可報銷30萬元公共關係費之職務上
    機會，自88年9月起至89年10月止，基於意圖為自己不法所
    有之侵占犯意，指示其祕書林少斌（經台灣台北地方法院檢
    察署檢察官於90年8月31日以8 9年度偵字第23705號、90年
    度偵字第3230號為不起訴處分確定）及阮斐琪，以台銀業務
    費用項下總經理之公共關係費，向崇光百貨公司及新光三越
    百貨股份有限公司（以下簡稱新光三越百貨公司）購買4次
    禮券，總計70萬元公共關係費款項（因每購買10萬元禮券加
    贈5千元禮券，計買得73萬5千元禮券），其明知購買之禮券
    係以公共關係費之項目支付款項，依上開「國營事業機構會
    計科目及其編號參考表」之規定，必須用於宴客招待、婚喪
    賀儀、餽贈等公共關係事務上，竟連續將前揭73萬5千元禮
    券之公用財物，侵占入己，並3次將部分禮券交予其配偶彭
    慧芬私人花用。因認被告甲○○此部分涉犯貪污治罪條例第
    4條第1項第1款之侵占公用財物罪嫌部分。經查尚不足以證
    明被告甲○○確係有侵占70萬元禮券，自難對被告甲○○繩
    以貪污治罪條例第4條第1項第2款之罪名，此外復查無其他
    積極證據足資證明被告甲○○確有檢察官起訴之此部分犯行
    。第一審判決就此部分諭知被告甲○○無罪，核無不當，檢
    察官上訴意旨指摘原判決此部分不當，並無理由，應予駁回
    。檢察官於94年3月28日收到上開判決正本後，業於94年4月
    6 日聲明上訴，並於94年4月7日補提94年上字第62號上訴理
    由書，對被告甲○○上開被訴利用職務上之機會詐取公有財
    物不另為無罪之諭知部分，認本院判決該部分之論斷有違經
    驗法則與論理法則，並有理由矛盾之違法及對被告甲○○被
    訴侵占公用財物無罪部分，認本院判決有判決不備理由之違
    法，提起上訴，此有檢察官上訴理由書附卷可稽，其上訴效
    力應及於被告甲○○被判決明知為不實之事項而使公務員登
    載於職務上所掌之公文書，足以生損害於他人有罪部分，是
    被告甲○○部分之判決尚未確定，被告甲○○對之聲請再審
    之程序顯屬違背規定，應予駁回。
三、據上論斷，應依刑事訴訟法第433條，裁定如主文。
中　　華　　民　　國　　94　　年　　5 　　月　　27　　日
                  臺灣高等法院刑事第二庭
                      審判長法  官  蔡  長  溪
                            法  官  林  俊  益
                            法  官  楊  貴  志
以上正本證明與原本無異。
不得抗告。
                            書記官  黃  德  煌
中　　華　　民　　國　　94　　年　　5 　　月　　27　　日
